【裁判字號】    92,自,351
【裁判日期】    920818
【裁判案由】    違反動產擔保交易法
【裁判全文】
臺灣臺中地方法院刑事判決                          九十二年度自字第三五一號
    自  訴  人  丁○○○有限公司  設臺中市西屯區○○○街四十二號一樓
    代  表  人  黃仁哲
    代  理  人  甲○○
                乙○○
    被      告  丙○○
右列被告因違反動產擔保交易法案件，經自訴人提起自訴，本院判決如左：
    主  文
丙○○無罪。
    理  由
一、自訴意旨謂以：被告丙○○於民國九十一年五月二十日，以動產擔保交易附條件
    買賣之方式，向位於臺中市西屯區○○○街四十二號一樓之丁○○○有限公司（
    以下簡稱：佶利公司）購買車牌號碼ＮＷＥ－五一二號之重型機車一部，約定由
    被告為動產擔保交易之債務人，除自備款新臺幣（下同）三千元外，並約定分期
    總價金為三萬八千零四十元，分十二期給付，每月一期，每期應付款為三千一百
    七十元，每月於三十日給付，標的物存放地點為臺中縣神岡鄉○○村○○路一０
    八之五號被告之住所，在價金未付清前，該標的物即機車之所有權仍屬於自訴人
    即出賣人佶利公司所有，買受人即被告僅得依約占有使用，不得任意遷移、出賣
    、出質、移轉抵押或為其他處分。詎被告在取得標的物之後，分文未付，迄今已
    十一個多月之久拒不給付車款，經自訴人多次催討被告繳納，被告均未予置理，
    並經自訴人多次前往契約書所約定之標的物存放地點欲取回該機車，均未有所獲
    ，顯係被告意圖為自己不法之利益，並將該標的物自上址遷移他處而不知去向，
    致自訴人佶利公司追索無著，而受有損害。因認被告涉犯有動產擔保交易法第三
    十八條之罪嫌云云。
二、按犯罪事實應依證據認定之，無證據不得推定其犯罪事實；又不能證明被告犯罪
    者，應為無罪判決之諭知，刑事訴訟法第一百五十四條、第三百零一條第一項分
    別定有明文。又認定不利於被告之證據須依積極證據，苟積極證據不足為不利於
    被告事實之認定時，即應為有利被告之認定，更不必有何有利之證據，最高法院
    三十年上字第八一六號判例可資參照。次按動產擔保交易法第三十八條之規定，
    係以動產擔保交易之債務人，意圖不法之利益，將標的物遷移、出賣、出質、移
    轉、抵押或為其他處分，致生損害於債權人者為其構成要件，即客觀上動產擔保
    交易之債務人除將標的物遷移、出賣、出質、移轉、抵押或為其他處分外，尚須
    主觀上有不法利益之意圖，始足當之。
三、本件自訴人認被告涉犯動產擔保交易法第三十八條之罪嫌，無非以有附條件買賣
    契約書影本一份、存證信函影本一份及被告國民身分證影本一份足資佐證，且被
    告在取得標的物之後，分文未付，經自訴人多次催討被告繳納，被告均未予置理
    ，並經自訴人多次前往契約書所約定之標的物存放地點欲取回該機車，均未有所
    獲，顯係被告意圖為自己不法之利益，並將該標的物自上址遷移他處而不知去向
    ，為其主要論據。惟訊據被告則堅決否認有何將上開車牌號碼ＮＷＥ－五一二號
    重型機車遷移之犯行，辯稱：伊當初第一期車款因有沒錢可繳，伊就把該部機車
    牽回去給立誠車行，伊牽回去時機車還可以使用，但此事立誠車行並沒有告知自
    訴人，所以因自訴人不知才會提起本件自訴等語。
四、本院查：經本院當庭詢之自訴代理人乙○○則陳稱：「被告確實買了車子，第一
    期車款沒有付，就把車子牽回去，但立誠車行沒有告訴我們，所以我們才會提自
    訴的。所以我們才會誤以為被告將機車遷移了，當時我們有去找被告、機車停放
    地，都找不到被告、機車。所以才會誤會。後來，是被告打電話給我們公司，我
    們才知道被告早就把機車還給車行了」等語（見本院九十二年八月四日審判筆錄
    ），足見被告上開所辯：伊當初第一期車款因有沒錢可繳，伊就把該部機車牽回
    去給立誠車行，伊牽回去時機車還可以使用，但此事立誠車行並沒有告知自訴人
    ，所以因自訴人不知才會提起本件自訴乙節，應可採信。是以本件被告主觀上既
    無意圖不法之利益，而將上開機車遷移之行為，核與動產擔保交易法第三十八條
    之構成要件尚有未合，自不得僅憑自訴人一時因誤會所致之指訴即認被告涉犯動
    產擔保交易法第三十八條之犯行。此外，復查無其他積極證據足資證明被告有何
    如自訴人所指訴之違反動產擔保交易法之犯行，不能證明被告犯罪，揆諸首揭說
    明，自應諭知被告為無罪之判決，以免冤抑。
據上論斷，應依刑事訴訟法第三百四十三條、第三百零一條第一項，判決如主文。
中      華      民      國      九十二      年      八      月    十八  日
                                  臺灣臺中地方法院刑事第六庭
                                      法  官  許  旭  聖
右正本證明與原本無異。
如不服本判決，應於判決送達後十日內向本院提出上訴狀（應附繕本），上訴於
臺灣高等法院臺中分院。
                                      書記官
中      華      民      國      九十二      年      八      月    十八  日


司法院資訊處製作；財團法人民間司法改革基金會備份。
